臺灣臺南地方法院交通事件裁定　　　　99年度交聲字第1165號
移送機關　　交通部公路總局嘉義區監理所麻豆監理站
異議人即
受處分人　　賴威儒
上列異議人即受處分人因違反道路交通管理處罰條例案件，對於
交通部公路總局嘉義區監理所麻豆監理站民國99年8月20日所為
之裁決處分（處分案號：麻監裁罰字第裁75-Z00000000號）聲明
異議，本院裁定如下：
    主    文
原處分撤銷。
賴威儒汽車駕駛人，駕駛汽車行駛於高速公路，未依規定變換車
道，處罰鍰新臺幣仟元；並記違規點數壹點。
    理    由
一、原處分意旨略以：異議人即受處分人賴威儒（下稱異議人）
    駕駛車牌號碼ZX-5205號自用小客車（下稱系爭車輛），於
    民國99年6月1日18時29分許，行經國道一號高速公路南下30
    7公里處時，因未依規定變換車道，經民眾錄影後向內政部
    警政署國道公路警察局第四警察隊（下稱舉發機關）檢舉，
    經舉發機關警員製單逕行舉發，嗣經移送機關即交通部公路
    總局嘉義區監理所麻豆監理站（下稱原處分機關）以其違規
    事實明確，依道路交通管理處罰條例第33條第1項第4款及違
    反道路交通管理事件統一裁罰基準表之規定，裁處異議人罰
    鍰新臺幣（下同）3,000元等語。
二、聲明異議意旨略以：
  (一)舉發通知單車主地址塗改，舉發過程顯然未經嚴謹製發，應
    以完整未塗改之舉發單，始能逕行裁罰。
  (二)舉發之違規事證僅以12張由錄影畫面擷取之照片，無法證明
    異議人"強行變換車道"，況所述之"變換車道未保持安全距
    離"僅以目測或錄影畫面量測"安全距離"，未檢附專業儀器
    所測得之實際距離為裁罰之依據，有濫罰之嫌。
  (三)警員不可僅依民眾之錄影即逕行裁罰，更無法接受在任何錄
    影違規畫面均未送交當事人情況下，即冒然裁罰。
  (四)異議人在錄影資料內，看內車道異議人前方並沒有車輛，異
    議人沒有必要切換車道，所以應該是後車也就是檢舉人的車
    故意作閃燈逼迫讓道等挑釁行為，導致異議人變換車道。異
    議人印象中檢舉人是有獎金可拿的，本件檢舉人前、後、左
    、右都裝設行車紀錄器，是否有可能是故意挑釁導致用路人
    違規，或是否可能是舉發機關偽裝民車的舉發途徑，造成一
    般用路人平白受冤被處罰的情況。
  (五)為此聲明異議等語。
三、按汽車行駛於高速公路、快速公路或設站管制之道路，不遵
    使用限制、禁止、行車管制及管理事項之管制規則而有未依
    規定變換車道者，處汽車駕駛人3,000元以上6,000元以下罰
    鍰，並記違規點數1點，道路交通管理處罰條例第33條第1項
    第4款、第63條第1項第1款分別定有明文。又汽車在行駛途
    中，不得驟然或任意變換車道，如欲超越前車或變換車道時
    ，應先顯示方向燈告知前後車輛，並保持安全距離及間隔，
    方得超越或變換車道，高速公路及快速公路交通管制規則第
    11條亦有明文。
四、次按對於違反道路交通管理處罰條例之行為，民眾得敘明違
    規事實或檢具違規證據資料，向公路主管或警察機關檢舉，
    經查證屬實者，應即舉發，道路交通管理處罰條例第7條之1
    定有明文。至於民眾檢舉違規，若已提供科學儀器取得之證
    據資料以查證其真偽，或僅敘明違規事實，但經交通勤務警
    察前往查證當場親見違規行為，其舉證責任已盡，固無疑義
    ，已符合上開法律規定有關證據方法限制之要旨，並避免有
    心之檢舉人藉此大量而輕微之行政處分騷擾被檢舉人，達到
    維護行政效率及兼顧人權之功能（臺灣高等法院98年度交抗
    字第276號裁定意旨參照）。核該條文之立法目的在於因警
    力有限及民眾取巧違規成性，為交通秩序混亂原因之一，民
    眾如能利用適當管道檢舉交通違規，除可彌補警力之不足外
    ，亦將產生極大之嚇阻效果。是一般民眾見有違規事件，皆
    可敘明違規事實或檢具違規證據資料，向公路主管或警察機
    關檢舉，經查屬實者，應即舉發之。查本件違規係由民眾提
    供科學儀器取得之錄影證據資料向警察機關提出檢舉，經警
    察機關查證屬實而予舉發等情，有內政部警政署國道公路警
    察局第四警察隊99年10月8日公警交四字第0990471835號函1
    份在卷可稽，是本件舉發程序於法並無不合，合先敘明。
五、經查：
  (一)異議人駕駛其所有之系爭車輛，於99年6月1日18時29分許，
    行經國道一號高速公路南下307公里處時，因未依規定變換
    車道，經民眾錄影後向舉發機關檢舉，經舉發機關警員製單
    逕行舉發，嗣經原處分機關依法裁處如前所述之裁罰等情，
    有內政部警政署國道公路警察局99年6月14日公警局交字第
    Z00000000號舉發違反道路交通管理事件通知單、原處分機
    關99年8月20日麻監裁罰字第裁75-Z00000000號處分書及民
    眾舉發時提供之錄影光碟各1份附卷可稽。
  (二)異議人雖於聲明異議狀中否認有強行變換車道之違規事實，
    惟其於本院99年12月10日到庭觀看上開錄影光碟後稱：「該
    銀色車號ZX-5205自小客車是我駕駛的車輛，確實我當時是
    沒有打方向燈變換車道」等語（見該日訊問筆錄），是異議
    人確有駕駛汽車行駛於高速公路，未依規定顯示方向燈即變
    換車道之違規行為，堪可認定。
  (三)又異議人稱舉發單車主地址經塗改不得據以舉發等語；惟查
    ，本件舉發通知單上，固如異議人所陳，在車主地址處有塗
    改痕跡，然查舉發通知單本係警察有權製作之文書，於製作
    時發覺製作內容有錯誤，自有權加以塗改，以求正確，並無
    違法之處，又上開塗改後之內容對異議人地址之記載係屬正
    確，尚難謂有何明顯重大之瑕疵，且觀本件舉發通知單上車
    主姓名、車牌號碼、違規時間、地點等事項之記載，俱可辨
    識其內容，且均記載正確，亦無塗改之處，對於車主及本件
    違規事實之同一性並無任何影響，於社會通常觀念，均不致
    有所誤認，對於意思表示之正確性亦不生影響，矧異議人所
    指上開瑕疵，均未影響對於異議人違規之認定，自屬合法有
    效之處分，是異議人執此為辯，自非有據。
  (四)至異議人復稱警方不得於其未觀看過錄影光碟即冒然裁罰等
    語；然本件錄影光碟既經舉發機關員警觀看認異議人有本件
    違規行為，並將相關畫面擷取列印後寄予異議人，要難認警
    方係未經查證而為本件舉發，自與上開道路交通管理處罰條
    例第7條之1之規定意旨無違，異議人此部分之主張，尚難認
    為有理由。
  (五)另異議人主張應該是後車也就是檢舉人的車故意作閃燈逼迫
    讓道等挑釁行為，導致異議人變換車道。異議人印象中檢舉
    人是有獎金可拿的，又本件檢舉人前、後、左、右都裝設行
    車紀錄器，是否有可能是故意挑釁導致用路人違規，或是否
    可能是舉發機關偽裝民車的舉發途徑等語，惟查，目前交通
    部公路總局及各警察機關尚未編列檢舉違規獎金，本件檢舉
    人非警察身分，舉發機關接獲同一檢舉人檢舉交通違規共計
    5件，並未核發獎金，舉發機關僅使用噴有「國道公路警察
    局第四警察隊偵防車」取締交通違規，此有內政部警政署國
    道公路警察局99年12月24日公局交字第0990029016號函及舉
    發機關99年12月30日公警四交字第0990472269號函文在卷可
    按。足見一般民眾除發現他人確有違規情事而予檢舉外，並
    無動機故意於高速公路上忽快忽慢行駛，並閃燈迫使其他車
    輛讓道，進而錄影檢舉，且查無其他證據足以證明舉發機關
    偽裝民車為本件舉發，是異議人此部分之主張，應無可採。
  (六)綜上所述，異議人駕駛其所有之系爭車輛，於上揭時、地有
    未依規定變換車道之違規事實既可認定，則原處分機關依據
    道路交通管理處罰條例第33條第1項第4款及違反道路交通管
    理事件統一裁罰基準表之規定，裁處異議人罰鍰3,000元部
    分，並無違誤；然就異議人違反道路交通管理處罰條例第33
    條第1項第4款之行為，依道路交通管理處罰條例第63條第1
    項第1款之規定，尚須記異議人違規點數1點，卻未依法予以
    記點即有違誤。本院認為異議人之聲明異議雖無理由，然原
    處分既有上揭違法，自應以裁定將原處分經聲明異議部分撤
    銷，並自為裁定如主文所示。
六、據上論結，應依道路交通管理處罰條例第87條第2項、道路
    交通事件處理辦法第19條前段，裁定如主文。
中    華    民    國   100    年    1     月    31    日
                    交通法庭  法  官 林福來
以上正本證明與原本無異。
如不服本裁定，應於收受送達後5日內向本院提出抗告狀。（應
附繕本）
                              書記官 李淑惠
中    華    民    國   100    年    2     月    1     日